臺灣彰化地方法院刑事判決　　　　　　　　　　　　　　九十年度訴字第一三四號
　　公　訴　人　臺灣彰化地方法院檢察署檢察官
　　被　　　告　甲○○
右列被告因竊佔等案件，經檢察官提起公訴（八十九年度偵字第九六二０號），本院
判決如左：
    主      文
甲○○無罪。
    理      由
一、公訴意旨略以：被告甲○○基於意圖為自己不法利益之概括犯意，未經主管機關
    經濟部水利處第四河川局許可，於八十五年賀伯颱風後，擅自於大城鄉濁水溪河
    口國有河川公地上開挖構築養殖漁塭（如後附現場圖編號甲十三至甲二一），八
    十九年二月之後又在同區河川公地開挖魚塭（現場圖編號甲一至甲十二），面積
    達壹拾八點七七公頃，養殖水產圖利，因而私塞水道，影響水流流暢，致生公共
    危險。因認被告甲○○所為係犯刑法第三百二十條第二項竊佔及水利法九十二條
    後段、第九十二條之一後段罪嫌云云。
二、訊據被告矢口否認有何竊佔及違反水利法犯行，辯稱略以：被告使用之土地係先
    父許迎祥向彰化縣政府合法承租，並經本院以五十七年度訴字第一八二號判決確
    認租賃權存在，主管機關刻意漠視該確定判決之效力，否認被告先父與彰化縣政
    府間之租賃關係，而先父去世後，被告繼承租賃權而使用土地，豈有竊佔之情，
    被告自承租至今，均按期繳納租金，即令主管機關拒絕受領租金，被告多年來均
    依法將租金提存於提存所。至於現場情況，早自先父在世即以設置如此，公訴人
    認係賀伯颱風後或八十九年後始設置，顯與事實不符，蓋風災後，充其量被告僅
    排除風災之損害情形，被告先父承租後所設置之漁塭，公訴人指為風災後設置，
    顯有未恰，且被告使用該土地之權利係繼承而來，被告即使於先父許迎祥過世後
    ，仍定期向本院提存所提存租金，足見被告並無不法意圖甚明，被告繼承先父合
    法租賃使用上開土地，期間並無任何機關告知被告合法使用上開土地將導致公共
    危險，而且上開土地當時既能出租與被告先父等人使用，則被告使用上開土地，
    即不能認有礙公共危險，是以被告並沒有竊佔及違反水利法之犯行等語。
三、按犯罪事實，應依證據認定之，無證據不得推定其犯罪事實，又不能證明被告犯
    罪者，應諭知無罪之判決，刑事訴訟法第一百五十四條、第三百零一條第一項分
    別定有明文。公訴人認被告涉有前揭罪嫌，係以右揭事實，業據被告甲○○供認
    不諱，並有現場照片十幀、會勘記錄及現場測量圖在卷足憑，為其論罪依據。惟
    查：
（一）被告係許迎祥之養子，許迎祥於七十八年一月十八日過世，而許迎祥、許甲、
      許松根（繼承人許奕達、許曾月英）、李下（繼承人李文、李耍、李洪罔市
      ）前於四十八年七月八日向彰化縣政府承租坐落彰化縣大城鄉○○○段一之一
      、二、二之五地先原（河川公地）三十等則面積共計四十甲，有承租權存在一
      節，業據被告提出戶籍謄本、台灣省公有耕地租賃契約書及本院五十七年度訴
      字第一八二號判決書影本各一份（見警卷及本院卷），堪認為真實。又許迎祥
      等六人向彰化縣政府陳情繼續核發大城鄉○○○○段九十之一、二、三、四、
      五、六地號（法院判決下海墘厝段一之一、一之二、二之二、之三、之四、之
      五地號）河川公地使用費繳納代金聯單，彰化縣政府於七十七年十一月二十八
      日七七彰府建水字第二九二九一號函中表示：「經查法院判決之大城鄉○○○
      ○段一之一、一之二、二之二、之三、之四、之五地號（面積四十公頃）與前
      使用九十之一、二、三、四、五、六地號，依據陳情人陳述之位置及面積研判
      結果，相符（即位置及面積相同，但地號變動原因不詳），且以陳情人使用之
      土地位置，依貴局（指台灣省水利局）七十四年中清查後之地號，查對結果為
      同段八八之一、二、三、四、五、九八之五號土地，該六筆面積為十三多公頃
      與法院判決後一之一、一之二、二之二、之三、之四、之五號土地面積四十公
      頃相差甚多，惟陳情人請求依法院判決之面積予以確認租賃權存在乙節，本府
      未便擅自決定辦理」等情，堪認大城鄉○○○○段一之一、一之二、二之二、
      之三、之四、之五地號相當於九十之一、二、三、四、五、六地號土地，而被
      告於許迎祥於七十八年一月十八日過世之後，仍持續向本院提存所提存上開土
      地租金至八十八年一節，亦據提出提存書在卷可稽，再參證人王慶元、李文
      於本院證述：被告支付許迎祥確曾向政府承租約四十甲土地耕作等語（見本院
      九十一年一月二十八日訊問筆錄），是以被告其使用上開土地之權利既係繼承
      而來，即使於先父許迎祥過世後，仍定期向本院提存所提存租金，則被告佔用
      上開土地難認有何意圖為自己或第三人不法之利益。
（二）按行為非出於故意或過失者，不罰。過失行為之處罰，以有特別規定者，為限
      。此觀刑法第十二條之規定自明。被告其使用上開土地之權利係繼承而來，已
      如前述，且上開土地係早於四十八年七月八日，由被告之父許迎祥等人向彰化
      縣政府承租，則被告在承租之土地上本得為適當之管理使用，被告管理上開土
      地期間，又無任何政府機關告知被告合法使用上開土地將導致公共危險，或其
      違反承租之農作目的，改為圍築漁塭之行為，有何違反水利法之處，被告所為
      圍築漁塭之行為，即難以故意行為相繩，此外復查無其他確切證據足資證明被
      告有何其他犯行，其犯罪即屬不能證明，自應為無罪之諭知。
據上論斷，應依刑事訴訟法第三百零一條第一項判決如主文。
本案經檢察官林裕斌到庭執行職務。
中    華    民    國    九十一      年      四      月      十  五      日
                                臺灣彰化地方法院刑事第二庭
                                    法      官  李  水  源
右正本證明與原本無異。
如不服本判決，應於判決送達後十日內向本院提出上訴狀（須附繕本）。
告訴人或被害人對於判決如有不服具備理由請求檢察官上訴者，其上訴期間之計算係
以檢察官收受判決正本之日期為準。
                                    法院書記官  廖  建  興
中    華    民    國    九十一      年      四      月      十  九      日
